【裁判字號】    90,交上訴,1203
【裁判日期】    901023
【裁判案由】    過失致死等
【裁判全文】
臺灣高等法院臺南分院刑事判決          九十年度交上訴字第一二三號  Ａ
      上  訴  人  臺灣臺南地方法院檢察署檢察官
      上  訴  人
      即  被  告  丙  ○  ○
右上訴人因被告過失致死案件，不服臺灣臺南地方法院九十年度交訴字第五七號中華
民國九十年七月二十七日第一審判決（起訴案號：臺灣臺南地方法院檢察署八十九年
度偵字第一三七六七號），提起上訴，本院判決如左：
      主      文
上訴駁回。
      事      實
一、丙○○係進江龍交通股份有限公司（下稱江龍公司）之司機，平日工作即是駕駛
    大貨車載送貨物，乃從事駕駛業務之人，其於民國八十九年十一月二十四日上午
    ，駕駛車牌號碼ＸＬ—五六九號聯結車，沿台南縣麻豆鎮○○路，由南往北方向
    行駛，嗣於同日上午五時二十分許，途經該路與信義路之禁止聯結車通行且設有
    閃光黃燈號誌之交岔路口時，理應注意汽車駕駛人駕駛汽車，應遵守道路交通標
    誌之指示，及汽車在市區道路行駛，行車速度不得超過時速四十公里，且應注意
    汽車行駛時，駕駛人應注意車前狀況，並隨時採取必要之安全措施，並應注意閃
    光黃燈表示「警告」，車輛應減速接近，注意安全，小心通過。而依當時天候晴
    朗、路面乾燥無缺陷、道路上未有任何障礙物、視距復屬良好等情形以觀，客觀
    上亦無不能注意之情事，其竟駕駛聯結車違規行駛上開路段，且疏未減速接近，
    小心通過，並未注意車前狀況，即貿然以超過時速四十公里之速度超速通過該路
    口。適有吳宗杰無照駕駛車牌號碼ＭＶＬ—三九三號重型機車，後載吳耀庭，沿
    前述信義路，由西往東方向行至該路口，亦疏未注意閃光紅燈表示「停車再開」
    ，車輛應減速接近，先停止於交岔路口前，讓幹道車優先通行後認為安全時，方
    得續行，即貿然通過該路口。丙○○因有上開疏失，見狀業已閃煞不及，致與吳
    宗杰所駕駛之機車相撞，並造成吳宗杰受有頭部外傷及腹內出血之傷害（過失傷
    害部分業據撤回告訴），吳耀庭則因之受有外傷性顱內出血之傷害，經送醫急救
    後，延至同月二十六日，仍因傷重而不治死亡。丙○○於肇事後，犯罪未被有偵
    查權之公務員或機關發覺前，即向台南縣警察局麻豆分局警員自首並坦承犯行，
    進而接受裁判（吳宗杰過失致死部分，則經本院以九十年度交簡字第九十號判處
    有期徒刑八月，緩刑三年在案）。
二、案經丙○○自首及吳耀庭之父甲○○訴由台南縣警察局麻豆分局報請臺灣臺南地
    方法院檢察署檢察官偵查起訴。
      理      由
一、右述犯罪事實，除超速行駛部分外，已據被告丙○○於警訊時、原審偵審及本院
    審理中均坦承不諱，核與證人即駕駛前述機車之吳宗杰與另一證人即目睹案發過
    程之陳楹憲所證述之情節均相符合，並有台南縣警察局道路交通事故調查報告表
    、台南縣警察局麻豆分局九十年三月二十七日（九十）麻警刑字第二六八七號函
    各一紙、事故現場蒐證照片十張在卷可資佐證。又被害人吳耀庭係因本件車禍而
    傷重死亡，亦經臺灣臺南地方法院檢察署檢察官督同法醫師相驗明確，並製有相
    驗屍體證明書、驗斷書及勘驗筆錄等附卷可憑。至被告就超速行駛部分，則辯稱
    ：我當時車速沒超過四十公里，係因駕車超載，重量過重，煞車痕才會長達十三
    點八公尺云云。經查，前述麻豆鎮○○路路段，最高速限為時速四十公里，肇事
    地點係屬柏油路面，且乾燥無缺陷，而被告丙○○所駕駛之聯結車，於肇事後之
    煞車痕長達十三點八公尺等情，有上開道路交通事故調查報告表載明可證，據此
    並參照卷附之一般公路汽車煞車距離、行車速度對照表可知，被告肇事前之行車
    速度，應已超過時速四十五公里以上，是被告駕車行經該交岔路口時，其行車速
    度確已超過上述時速四十公里之最高速限。至前揭對照表係針對一般車輛所研定
    ，並未排除機器腳踏車、馬達三輪車及聯結車等之適用，則經交通部於六十六年
    十月二十七日，以交路（六六）字第一０二七五號函釋在案，顯見該對照表並未
    因車輛種類及車輛重量有所不同，而存有差異，是被告所駕駛之上開聯結車有超
    載之情形，雖有台南縣警察局南縣警交字第Ｍ00000000號舉發違反道路
    交通管理事件通知單一紙在卷足憑，然此應尚不至於影響煞車距離與行車速度之
    換算結果，是被告確有超速，應無疑義。故被告上述所辯，則係事後卸責之詞，
    不足採取。按駕駛人駕駛汽車，應遵守道路交通標誌之指示；又行車速度，依標
    誌之規定，無標誌者，在市區道路，時速不得超過四十公里；而汽車行駛時，駕
    駛人應注意車前狀況及兩車併行之間隔，並隨時採取必要之安全措施，道路交通
    安全規則第九十條、第九十三條第一項第一款及九十四條第三項分別定有明文。
    另按閃光黃燈表示「警告」，車輛應減速接近，注意安全，小心通過，道路交通
    標誌標線號誌設置規則第二百十一條第一項第一款亦規定甚明。被告丙○○於上
    開時、地，駕駛聯結車於道路上行駛，理應注意前述交通安全規則，而案發當時
    天候晴朗、路面乾燥無缺陷、道路上未有任何障礙物、視距復屬良好等情，亦有
    前開道路交通事故調查報告表載明可考，據此判斷，客觀上亦無不能注意之情事
    ，其竟違規行駛前述路段，且疏未減速接近，小心通過，又未注意車前狀況，貿
    然以超過四十公里之速度高速通過該路口，以致肇事並使被害人吳耀庭死亡，是
    被告之上述駕駛行為，自有過失。況本件經送台灣省台南區行車事故鑑定委員會
    鑑定結果，亦持相同見解，有該委員會九十年一月十五日南鑑字第八九一六四０
    號函及所附之鑑定意見書一份存卷可參，此益證被告丙○○駕車肇事致被害人吳
    耀庭死亡之行為，確有過失無疑。末查，本件被害人係因此次車禍，而傷重不治
    死亡，是被告之過失駕駛行為，與被害人之死亡結果間，具有相當因果關係，亦
    堪認定，故本件事證已甚明確，被告之業務過失致人於死犯行，堪以認定。
二、查被告丙○○係江龍公司之司機，平日工作即是駕駛大貨車載送貨物，乃從事駕
    駛業務之人，其因駕駛業務上之過失，駕車肇事致被害人吳耀庭死亡，核其所為
    ，係犯刑法第二百七十六條第二項之業務過失致死罪。另被告於肇事後，犯罪未
    被有偵查權之公務員或機關發覺前，即向台南縣警察局麻豆分局警員自首並坦承
    犯行，進而接受裁判，此已據承辦警員乙○○於本院到庭證實，復有卷附之電話
    通話記錄單載明可考，是應依刑法第六十二條前段自首之規定，減輕其刑。
三、原審認被告之罪證明確，因予適用刑法第二百七十六條第二項、第六十二條前段
    ，罰金罰鍰提高標準條例第一條前段等規定，並審酌被告之生活狀況、品行、智
    識程度，與本件犯罪所生之危險、損害，及被告駕駛聯結車違規行駛前述路段，
    且疏未減速接近，小心通過，並未注意車前狀況，即貿然以超過時速四十公里之
    速度超速通過該路，以致肇事，其過失程度經核並非輕微，而其犯罪後雖已坦承
    所為，且肇事後與被害人家屬，就民事損害賠償事宜，亦已達成和解，雖有台南
    縣六甲鄉調解委員會八九年民調字第一０二號調解書一份存卷可佐，及犯後態度
    等一切情狀，量處被告有期徒刑八月。本院經核原判決認事用法及量刑，俱無不
    合。被告上訴意旨指摘原判決量刑過重，檢察官依告訴人之聲請上訴意旨指摘原
    判決量刑過輕，均為無理由，應予駁回。
四、公訴意旨另略以：被告丙○○係營業大貨車之司機，為從事駕駛業務之人，於右
    述時、地，駕駛上開聯結車，疏未減速接近，小心通過，且疏未注意車前狀況，
    貿然以超過時速四十公里之速度，高速通過麻豆鎮○○路、信義路之交岔路口。
    適有被害人吳宗杰（七十一年十一月六日出生）無照駕駛重型機車，後載前述被
    害人吳耀庭，沿信義路行至該路口，亦疏未注意閃光紅燈表示「停車再開」，車
    輛應減速接近，先停止於交岔路口前，讓幹道車優先通行後認為安全時，方得續
    行，即貿然通過該路口。被告因有上開疏失，見狀業已閃煞不及，致與被害人吳
    宗杰所駕駛之機車相撞，並造成被害人吳宗杰受有頭部外傷及腹內出血之傷害，
    而經被害人吳宗杰之母方麗珠訴請偵辦，因認被告另涉有刑法第二百八十四條第
    二項前段之業務過失傷害罪嫌。然本件告訴人方麗珠告訴被告業務過失傷害部分
    ，起訴書認被告係觸犯刑法第二百八十四條第二項前段之業務過失傷害罪嫌，依
    照同法第二百八十七條前段之規定，則須告訴乃論。現因告訴人方麗珠業已具狀
    撤回其告訴，且此部分與上開論罪部分，復具有想像競合犯之關係，係屬裁判上
    之一罪，故爰不另為此部分公訴不受理判決之諭知，附此敘明。
據上論斷，應依刑事訴訟法第三百六十八條，判決如主文。
本案經檢察官邱克斌到庭執行職務。
中    華    民    國      九十      年      十      月      二十三      日
                                  臺灣高等法院臺南分院刑事第一庭
                                      審判長法官  鄭    文  肅
                                            法官  黃    三    哲
                                            法官  王    浦    傑
右正本證明與原本無異。
如不服本判決，應於判決送達後十日內向本院提出上訴狀，其未敘述理由者並應於提
出上訴狀後十日內向本院補提理由書（應附繕本)。
                                      法院書記官  蔡    振    豐
中    華    民    國      九十      年      十      月      二十五      日
附錄：本判決論罪科刑法條
中華民國刑法第二百七十六條第二項
 (過失致死罪)
從事業務之人，因業務上之過失犯前項之罪者，處五年以下有期徒刑或拘役，得併科
三千元以下罰金。


司法院資訊處製作；財團法人民間司法改革基金會備份。
